臺灣板橋地方法院民事裁定　　　　　　　96年度簡抗字第13號
抗　告　人　全萬通股份有限公司
兼　　　上
法定代理人　乙○○
上列抗告人與相對人甲○○間請求確認租賃關係存在事件，聲請
訴訟救助，對於中華民國96年4 月17日本院板橋簡易庭裁定（96
年度板簡救字第4 號），提起抗告，本院裁定如下：
    主      文
原裁定廢棄。
    理      由
一、本件抗告人起訴請求確認其與相對人間就坐落臺北縣三重市
    ○○○路101 巷1 之5 號3 樓之房屋（下稱系爭房屋），有
    租賃關係存在，經原法院95年度板簡字第2319號以其請求無
    理由，予以判決駁回。抗告人爰於民國96年2 月26日提起上
    訴，經原法院於96年3 月2 日以本件訴訟標的價額為新臺幣
    （下同）145,200 元，裁定命抗告人繳納第二審裁判費2,32
    5 元，抗告人對原法院所核定之訴訟標的價額不服，於96年
    3 月19日提起抗告，同時聲請訴訟救助，經原法院以其聲請
    訴訟救助無理由，裁定駁回其訴訟救助之聲請，抗告人乃提
    起本件抗告。
二、抗告意旨略以：抗告人因景氣持續低迷之影響而致營運幾乎
    停擺，收入入不敷出，復遭國外欠帳遲未收回，致信用貶落
    ，四處告貸無門，苦不堪言。然為奮力經營，又逢抗告人基
    於善意第三人租賃之爭訟糾紛，顯有影響公司重振之虞，抗
    告人因前揭困難而無法如期繳納顯為無奈，又本件請求確認
    租賃關係存在之訴事件，原審未訊問有利於抗告人之重要證
    人，以釐清本案之事實，致判決抗告人敗訴，但抗告人已獲
    原出租人承諾，於上訴時將出庭為抗告人作證，難謂無勝訴
    之望，爰依法提出抗告等語。
三、按聲請訴訟救助，應向受訴法院為之，民事訴訟法第109 條
    第1 項定有明文。所謂受訴法院係指訴訟應繫屬或已繫屬之
    法院，於本案訴訟經下級審法院裁判終結而脫離該審法院之
    繫屬後，如當事人提起上訴並聲請訴訟救助，衡之前揭說明
    ，該受訴法院應係上訴審法院，應由上訴法院就該訴訟救助
    之聲請為裁判，始為適法（最高法院96年度台抗字第438 號
    、89年度台抗字第29號、88年度台抗字第1 號、85年度台抗
    字第418 號、83年度台抗字第378 號、82年度台抗字第53 5
    號裁定意旨參看）。
四、經查本件抗告人係於原審提起上訴，經原審於96年3 月2 日
    裁定命抗告人補正第二審裁判費2,325 元，抗告人於96年3
    月19日對原審前開訴訟標的價額核定之裁定抗告，同時聲請
    本件訴訟救助，揆諸前開說明，本件訴訟救助自應專屬於抗
    告或上訴法院，乃原審未遑注意及此，逕為抗告人不利之裁
    定，尚屬未合，抗告意旨指摘原裁定不當，求予廢棄，為有
    理由，自應由本院將原裁定予以廢棄，由原法院另為適法之
    處理。
五、據上論結，本件抗告為有理由，依民事訴訟法第436 條之1
    第3 項、第492 條，裁定如主文。
中　　華　　民　　國　　96　　年　　7 　　月　　25　　日
                  民事第一庭　　審判長法　官　李世貴
                                      法　官　黃信滿
                                      法　官　周舒雁
以上正本係照原本作成
本裁定不得抗告
中　　華　　民　　國　　96　　年　　7 　　月　　25　　日
                                書記官　張坤校
